【裁判字號】    95,抗,173
【裁判日期】    950621
【裁判案由】    常業詐欺等
【裁判全文】
臺灣高等法院高雄分院刑事裁定           95年度抗字第173號
抗  告  人
即  被  告  甲○○
上列抗告人因常業詐欺等案件，不服臺灣高雄地方法院94年度訴
字第1454號中華民國95年5 月17日裁定提起抗告，本院裁定如下
：
    主  文
抗告駁回。
    理  由
一、本件抗告意旨略以：(一)原裁定以「臺灣高雄地方法院於民國
    94年8 月18日判決後，依被告戶籍地寄送判決，惟因被告遷
    移致所在不明而遭退回，臺灣高雄地方法院乃依刑事訴訟法
    第59條第1 款規定，於94年9 月16日裁定為公示送達，並經
    高雄市左營區公所於94年9 月27日張貼上開公示送達公告完
    畢等情，有臺灣高雄地方法院郵寄信封、裁定及高雄市左營
    區公所簡便復文表等件存卷可參，則前揭公示送達依法應於
    94年10月27日生效，惟被告遲至95年1 月2 日始行上訴，顯
    已逾越上訴期間，其上訴即屬違背法律上之法律之程式」，
    而駁回抗告人甲○○之上訴在案。(二)惟臺灣高等法院高雄分
    院94年度上訴字第1756號判決卻載明「按提起上訴，應自判
    決送達後10日內為之，刑事訴訟法第349 條定有明文。本件
    上訴人係於94年8 月31日收受原審法院判決之送達，有送達
    證書可查，茲竟遲至同年10月20日始提起上訴，已逾10日期
    間」，足證抗告人甲○○係於94年10月20日早已提起上訴，
    而原裁定卻又以「公示送達依法應於94年10月27日生效，惟
    被告遲至95年1 月2 日始行上訴」駁回上訴；既然公示送達
    係於94年10月27日生效，惟依臺灣高等法院高雄分院判決認
    抗告人甲○○係於94年10月20日上訴，則抗告人甲○○並未
    逾越上訴期間，原裁定未查，遽予駁回上訴，顯有違誤。(三)
    退一步言，按「公示送達，以被告之住居所、事務所及所在
    地不明者，始得為之，如被告所在地甚明，不向其所在地送
    達，而逕以公示送達方式，以為送達，即不發生送達之效力
    」（最高法院66年度臺非字第167 號判例）；又「被告之住
    所、居所、事務所及所在地不明者，得為公示送達」，刑事
    訴訟法第59條第1 款所規定。故公示送達，以被告之住所、
    居所、事務所及所在地不明者，始得為之，如被告所在地尚
    非不明，而逕以公示送達方式以為送達，即不生送達之效力
    」（最高法院81年度臺上字第4692號判決）。查抗告人甲○
    ○係居住在高雄市○○區○○路331 之2 號15樓，有戶籍謄
    本可證，足認抗告人甲○○並無「遷移致所在不明而遭退回
    」之情事，原審判決所為公示送達不合法，自不生送達效力
    ，且抗告人甲○○及同居之胞姐從未收受原審送達之判決，
    亦無從拒收或拒領判決，而原裁定就郵寄信封為何退回？退
    回之理由為何？均未敘明，原審未察，逕依刑事訴訟法第59
    條第1 款規定聲請裁定公示送達，嚴重侵害抗告人甲○○上
    訴權益。(四)原裁定顯有違誤，請求將原裁定予以撤銷。
二、按「上訴期間為10日，自送達判決後起算。但判決宣示後送
    達前之上訴，亦有效力。」、「被告、自訴人、告訴人或附
    帶民事訴訟當事人，有左列情形之一者，得為公示送達：住
    、居所、事務所及所在地不明者。」、「公示送達應由書記
    官分別經法院或檢察長、首席檢察官或檢察官之許可，除將
    應送達之文書或其節本張貼於法院牌示處外，並應以其繕本
    登載報紙，或以其他適當方法通知或公告之。前項送達，自
    最後登載報紙或通知公告之日起，經30日發生效力。」，刑
    事訴訟法第349 條、第59條第1 款、第60條分別定有明文。
三、經查：
  (一)本院94年度上訴字第1756號判決書所載上訴人為臺灣高雄地
    方法院檢察署檢察官，並非指抗告人甲○○（以下簡稱抗告
    人），有該判決書在卷可憑（見本院卷第6 頁），而其上所
    載收受原審判決日期「94年8 月31日」，提起上訴日期「94
    年10月20日」，均係指臺灣高雄地方法院檢察署檢察官，亦
    有該送達證書、上訴書在卷可按（見原審訴字卷第121 頁，
    本院上訴卷第3 頁）；且抗告人就臺灣高雄地方法院94年度
    訴字第1454號判決提起上訴日期為「95年1 月2 日」，亦有
    該刑事上訴狀在卷可稽（見原審訴字卷第169 頁）。足認抗
    告人對本院94年度上訴字第1756號判決書所載上訴人應係指
    臺灣高雄地方法院檢察署檢察官，及其本身提起上訴之時間
    ，均有誤認。
  (二)臺灣高雄地方法院94年度訴字第1454號判決書經郵務機關於
    94年8 月30日送達至「高雄市○○區○○路331 之2 號15樓
    」，因抗告人甲○○「遷移不明」，而於94年8 月31日退回
    臺灣高雄地方法院，有臺灣高雄地方法院公文封1 紙在卷可
    憑（見原審訴字卷第149 頁）；且現今社會，個人將戶籍設
    在某處，卻因學籍、工作、避債或各種不同之原因，而未實
    際居住在戶籍所在地，亦事所常見，則抗告人辯稱其設有戶
    籍在上開富民路331 之2 號15樓，即是「所在地甚明」，自
    屬無據；又原審依刑事訴訟法第59條第1 款規定，於94年9
    月16日裁定就上開94年度訴字第1454號刑事判決為公示送達
    ，並經原審公告、高雄市左營區公所於94年9 月27日張貼公
    示送達公告完畢等情，有臺灣高雄地方法院94年9 月17日公
    示送達公告、高雄市左營區公所94年9 月28日高市左區民字
    第0940012089號簡便復文表在卷可按（見原審訴字卷第156
    、162 頁），則上開公示送達依法應於94年10月27日生效。
    是被告遲至95年1 月2 日始提起上訴，自已逾10日之上訴期
    間無訛。
四、綜上所述，抗告人提起上訴，既已逾10日之上訴期限，原審
    乃以裁定駁回抗告人之上訴，自屬合法，抗告人所執上開抗
    告理由，指摘原審駁回上訴之裁定為不當，為無理由，應予
    駁回。
五、適用之法律：刑事訴訟法第412 條。
中    華    民    國    95    年    6     月    21    日
                  刑事第七庭    審判長法  官  莊飛宗
                                      法  官  黃憲文
                                      法  官  曾逸誠
以上正本證明與原本無異。
如不服本裁定應於送達後5 日內向本院提出抗告狀。
中    華    民    國    95    年    6     月    21    日
                                      書記官  黃富美


司法院資訊處製作；財團法人民間司法改革基金會備份。
